【裁判字號】    94,訴,2140
【裁判日期】    950628
【裁判案由】    營利事業所得稅
【裁判全文】
臺北高等行政法院判決
                                     94年度訴字第02140號
                              .
原      告  洞庭湖企業有限公司
代  表  人  甲○○（董事）
被      告  財政部臺北市國稅局
代  表  人  張盛和（局長）
訴訟代理人  乙○○
上列當事人間因營利事業所得稅事件，原告不服財政部中華民國
94年5 月19日台財訴字第09400013220 號訴願決定（案號：第00
000000號），提起行政訴訟。本院判決如下：
    主  文
原告之訴駁回。
訴訟費用由原告負擔。
    事  實
一、事實概要：原告民國（下同）82年度營利事業所得稅結算申
    報，經被告核定課稅所得額新臺幣（下同）8,616,071 元，
    補徵稅額2,014,648 元。原告不服，就營業成本及折舊等2
    項，申請復查，未獲變更，提起訴願，遭決定駁回，乃就電
    器部分營業成本之認列提起行政訴訟，經本院判決駁回原告
    之訴，提起上訴，復經最高行政法院於93年5 月31日93年度
    裁字第631 號裁定上訴駁回確定，經被告就行政救濟加計利
    息722,574 元。原告乃就行政救濟加計利息乙項，申請復查
    ，經被告以93年12月14日財北國稅法字第0930233598號復查
    決定，駁回其申請，提起訴願，亦遭決定駁回，原告猶未甘
    服，遂向本院提起行政訴訟。
二、兩造聲明：
  (一)原告聲明：（原告經通知未到庭，依其起訴狀聲明）
    1.訴願決定及原處分關於行政救濟加計利息部分均撤銷。
    2.訴訟費用由被告負擔。
  (二)被告聲明：
    1.駁回原告之訴。
    2.訴訟費用由原告負擔。
三、兩造之爭點：
  原告主張復查最遲應於4個月內作成復查決定，被告卻拖延至3
  年，行政救濟加計利息應扣除4 個月以外，餘32個月之利息支
  出應由被告自行承擔，方屬公平合理，是否可採？
  (一)原告主張：
    1.原告82年度營利事業所得稅因不服被告之核定，於85年9
      月4 日以前提起復查，依據行政程序法之規定，被告應於
      收受復查申請書2 個月內作成復查決定，必要時得延期2
      個月，並以書面告知原告，然而82年度營利事業所得稅復
      查決定本稅繳納截止日期88年9 月25日，竟是原告復查申
      請後3 年，復查期間長達3 年的時間，顯已違法。
    2.82年度營利事業所得稅被告核定應補繳稅額2,014,648 元
      ，原告知道因申請復查、訴願、行政訴訟而享有暫緩繳納
      稅款之利益，基於公允原則，對於行政救濟後應納稅額加
      計利息之稅法規定，原告亦覺得合理能夠接受，理應負擔
      緩繳稅款期間之利息。但是被告違法將應4 個月內決定的
      復查案件拖了3 年的時間，原告認為3 年的復查期間扣除
      4 個月以後，餘32個月之利息支出354,578 元（應繳營所
      稅2,014,648 ×32月÷12月×6.60%）應 由被告自行承擔
      短收利息收入之損失，而非要求原告繳納此部分之利息支
      出，代替被告承擔此不合理的責任。
    3.93年郵政儲金匯業局之1年期定期存款利率僅百分之1，原
      告若於申請行政救濟時享有暫緩繳納稅款之利益，但是當
      時應繳納稅款之日郵政儲金匯業局之1 年期定期存款利率
      為百分之6.6 ，原告或許當時將此筆稅款以定期存款、固
      定利率方式存放郵局就不至於發生定期存款利率變動，而
      產生利息損失，但是原告不可能能夠預測得到被告會超過
      法定4 個月期間做成復查決定，自然不可能將定存期間設
      定超過3 年，試問：被告違法超過4 個月作成復查決定，
      造成原告因定存利率變動短收利息收入之損失，現在卻又
      再次要求原告承擔此違法期間的利息支出，顯失公平。
  (二)被告主張：
    1.本件原告82年度營利事業所得稅結算申報，經被告核定課
      稅所得額為8,616,071元，補徵稅額2,014,648元。原告不
      服，就營業成本及折舊等2項，循序提起行政訴訟，經最
      高行政法院以93年5月31日93年度裁字第631號裁定駁回其
      訴並告確定在案，被告依規定核算行政救濟加計利息722,
      574 元。申經被告復查決定以，被告因申請復查而享有暫
      緩繳納稅款之利益，基於公平原則，理應負擔緩繳稅款期
      間之利息，前揭稅捐應納稅款並經行政救濟程序終結之決
      定或判決，應退還稅款，則因行政救濟滋生之利息即由稅
      捐稽徵機關承受，故依法加計利息徵收之規定已兼具公平
      性、合理性。被告按補繳稅額，依原應繳納稅款期間屆滿
      之日郵政儲金匯業局之1 年期定期存款利率，按日加計利
      息，於法並無不合。
    2.第查原告不服核定稅捐，申請復查，並非毋庸繳納原核定
      應納稅額，僅係得暫緩繳納，倘原告為免於復查決定核定
      應補繳稅額後仍須加計利息，亦可於繳納期間屆滿前先行
      繳納，俟復查決定如有應退稅額時，再依稅捐稽徵法第38
      條第2 項規定，按日加計利息退還，基於公允原則，稅捐
      稽徵法第38條乃規定凡經行政救濟終結，其應退或應補之
      稅款均應加計利息，其旨乃在補足徵納雙方因行政救濟程
      序而延緩徵收或退稅所產生之損失，並不因行政救濟法定
      期間之長短而有影響，又稅捐稽徵法第35條所定2 個月復
      查決定期間，係訓示規定，並非逾2 個月可不計利息，納
      稅義務人對於核定之稅捐本即應於原訂期限內完納，不因
      申請復查而異；況被告未能依稅捐稽徵法第35條第4 項所
      規定之2 個月期限內作成復查決定時，原告亦可依同條第
      5 項規定逕行提起訴願以資救濟，復查決定依法加計行政
      救濟期間利息並無違誤。原告因申請復查而享有暫緩繳納
      稅款之利益，基於公允原則，理應負擔緩繳稅款期間之利
      息，故依法加計利息徵收之規定已兼具公平性、合理性。
      次查稅捐稽徵法第38條第3 項明定應加計之利息係依「原
      應繳納期間屆滿之日」郵政儲金匯業局之1 年期定期存款
      利率計算，乃為計息有相同之依據，徵納雙方自應依循，
      是被告於本案行政救濟確定後，除填發補繳稅款繳納通知
      書，通知原告繳納外，並就本稅加計利息一併徵收，與相
      關規定核無違誤，原告所訴顯係誤解法令，委無足採。
    理  由
一、本件原告經合法通知，未於言詞辯論期日到場，核無行政訴
    訟法第218條規定準用民事訴訟法第386條所列各款情形，爰
    依同法準用民事訴訟法第385條第1項前段規定，准被告之聲
    請，由其一造辯論而為判決，合先說明。
二、按「經依復查、訴願或行政訴訟程序終結決定或判決，應補
    繳稅款者，稅捐稽徵機關應於復查決定，或接到訴願決定書
    ，或行政法院判決書正本後10日內，填發補繳稅款繳納通知
    書，通知納稅義務人繳納，並自該項補繳稅款原應繳納期間
    屆滿之次日起，至填發補繳稅款繳納通知書之日止，按補繳
    稅額，依原應繳納稅款期間屆滿之日郵政儲金匯業局之1 年
    期定期存款利率，按日加計利息，一併徵收。」為行為時稅
    捐稽徵法第38條第3 項所規定。
三、本件原告82年度營利事業所得稅結算申報，經被告核定課稅
    所得額8,616,071元，補徵稅額2,014,648元。原告不服，就
    營業成本及折舊等2 項，申請復查，未獲變更，提起訴願，
    遭決定駁回，乃就電器部分營業成本之認列提起行政訴訟，
    經本院判決駁回原告之訴，提起上訴，復經最高行政法院於
    93年5 月31日裁定上訴駁回確定，經被告就行政救濟加計利
    息722,574 元。原告乃就行政救濟加計利息乙項，循序申請
    復查，提起訴願，均遭決定駁回，復起訴主張復查最遲應於
    4 個月內作成復查決定，被告卻拖延至3 年，行政救濟加計
    利息應扣除4 個月以外，餘32個月之利息支出應由被告自行
    承擔，方屬公平合理，詳如其起訴狀事實欄所載理由等語。
四、查原告82年度營利事業所得稅行政救濟案，經最高行政法院
    93年度裁字第631 號裁定上訴駁回確定後，被告於全案確定
    後，依稅捐稽徵法第38條第3 項規定，核算行政救濟加計利
    息722,574 元，原告不服，循序提起行政爭訟，主張被告對
    原告之復查決定，超過4 個月期限部分，係屬被告之延宕，
    不應對原告加計利息云云。惟查稅捐稽徵法第35條第4 項雖
    規定，稅捐稽徵機關對有關復查之申請，應於接到申請書後
    2 個月內復查決定，並作成決定書，通知納稅義務人，同條
    第5 項亦規定，前項期間屆滿後，稅捐稽徵機關仍未作成決
    定者，納稅義務人得逕行提起訴願，以資救濟，本件原告因
    提起行政救濟享有未依限繳納稅款之利益，基於公允原則，
    理應負擔緩繳稅款期間之利息，不因復查決定期間而生影響
    。被告雖未於2 個月內作成復查決定，僅生納稅義務人得逕
    行提起訴願，並非可不計利息。又稅捐稽徵法第35條所定復
    查決定期間，係訓示規定，與利息之計算無關，納稅義務人
    對於核定應納稅額之稅捐，本即應於原訂期限內完納，不因
    申請復查而異，故原告所稱被告逾期作成復查決定，非其過
    失，不應加計利息乙節，洵不足採。
五、又稅捐稽徵法第38條第3 項明定行政救濟加計利息係依原應
    繳納期間屆滿之日郵政儲金匯業局之1 年定期存款利率按日
    加計利息，縱行政救濟期間利率有變動，仍應按上開稅捐稽
    徵法第38條第3 項之規定利率計算，併此敘明。
六、綜上說明，本件被告就原告82年度營利事業所得稅於全案行
    政救濟確定後加計利息722,574 元，認事用法，俱無違誤，
    訴願決定，予以維持，亦無不合，原告起訴意旨，非有理由
    ，應予駁回。
七、據上論結，本件原告之訴為無理由，依行政訴訟法第218 條
   、第98條第3 項前段，民事訴訟法第385 條第1 項前段，判
   決如主文。
中    華    民    國    95    年    6     月    28    日
               第  七  庭  審 判 長 法  官  黃本仁
                                    法  官  周玫芳
                                    法  官  李玉卿
上為正本係照原本作成。
如不服本判決，應於送達後20日內，向本院提出上訴狀並表明上
訴理由，如於本判決宣示後送達前提起上訴者，應於判決送達後
20日內補提上訴理由書（須按他造人數附繕本）。
中    華    民    國    95    年    6     月    29    日
                                    書記官  鄭聚恩


司法院資訊處製作；財團法人民間司法改革基金會備份。
